---
title: ME414 - Estatística para Experimentalistas
subtitle: Uma moedinha, por favor!
output:
  ioslides_presentation:
    widescreen: yes
logo: ../logo-imecc.png
---

# Lei dos grandes números

## Coleta de dados

Vocês irão trabalhar em duplas:

* Um colega irá lançar a moeda de 1 real.

* O outro colega irá anotar 1 se sair a face indicando 1 da moeda e 0 caso contrário. 

* Repitam 50 vezes.

* Transfiram o resultado para a lousa.


## Coleta de dados

Na lousa:

* Coluna 1: Total de lançamentos

* Coluna 2: Total de faces 1

* Coluna 3: Total acumulado de lançamentos

* Coluna 4: Total acumulado de faces 1

* Coluna 5: Proporção de faces 1



## Análise descritiva

Gráfico:

Eixo x: total acumulado de lançamentos

Eixo y: proporção de faces 1


## Simulação computacional 

```{r,echo=TRUE}
repeticoes = 2500

experimento = 1:repeticoes

moedaresultado <- sample(c(0,1),size=repeticoes,replace=TRUE)

propacum <- cumsum(moedaresultado)/experimento

resultados <- data.frame(Col1 = 1, Col2= moedaresultado, 
                         Col3= experimento,Col4=cumsum(moedaresultado))
resultados$Col5=resultados$Col4/resultados$Col3
```

## Simulação computacional

```{r,echo=TRUE,fig.align='center',fig.height=4}
plot(y=resultados$Col5,x=resultados$Col3,type="l",xlab="Total de lançamentos", 
     ylab="Proporção de face 1",ylim=c(0,1))
abline(h=0.50,col="red")
```


## Simulação: lançamento de um dado 50 vezes {.smaller .build}

> A cada simulação  (50 lançamentos e anotando o total de 1) obtemos um resultado diferente.

> Se repetirmos as simulação 1000 vezes, temos uma idéia da distribuição de frequências da proporção de 1 em 50 lançamentos.

<center>
```{r, echo=FALSE, fig.height=3.5,message=FALSE,warning=FALSE}

library(ggplot2)

library(RColorBrewer)
mycol <- brewer.pal(8, "Dark2")


eixos <- theme(plot.title = element_text(size=16, face="bold"),
               axis.text = element_text(size=14), 
               axis.title = element_text(size=14),
               legend.title = element_text(size=14, face="bold"), 
               legend.text=element_text(size=14))


B <- 1000
lancamentos <- 50

 prop1 <- matrix(NA, ncol=1, nrow=B)
 for (i in 1:B){
     x <- sample(c(0,1),size=lancamentos,replace=TRUE)
     prop1[i] <- mean(x)
 }


 prop <- data.frame(prop1 = prop1)

ggplot(prop, aes(x=prop1)) + 
    geom_histogram(bins=11, fill=mycol[1], col="black", alpha=0.8) + 
    geom_vline(xintercept = 0.5, col="red", linetype="dashed") + 
    xlab("Proporção Acumulada de 1 em 50 lançamentos") + 
    ylab("Frequência") + eixos


```
</center>

Média: `r round(mean(prop1), 3)`. Mediana: `r round(median(prop1), 3)`. Desvio-padrão: `r round(sd(prop1),3)`.


## Simulação: lançamento de um dado 100 vezes {.smaller .build}

> A cada simulação  (100 lançamentos e anotando o total de 1) obtemos um resultado diferente.

> Se repetirmos as simulação 1000 vezes, temos uma idéia da distribuição de frequências da proporção de 1 em 100 lançamentos.

<center>
```{r, echo=FALSE, fig.height=3.5,message=FALSE,warning=FALSE}


B <- 1000
lancamentos <- 100

 prop1 <- matrix(NA, ncol=1, nrow=B)
 for (i in 1:B){
     x <- sample(c(0,1),size=lancamentos,replace=TRUE)
     prop1[i] <- mean(x)
 }


prop <- data.frame(prop1 = prop1)

ggplot(prop, aes(x=prop1)) + 
    geom_histogram(bins=11, fill=mycol[1], col="black", alpha=0.8) + 
    geom_vline(xintercept = 0.5, col="red", linetype="dashed") + 
    xlab("Proporção Acumulada de 1 em 100 lançamentos") + 
    ylab("Frequência") + eixos


```
</center>

Média: `r round(mean(prop1), 3)`. Mediana: `r round(median(prop1), 3)`. Desvio-padrão: `r round(sd(prop1),3)`.


## Simulação: lançamento de um dado 500 vezes {.smaller .build}

> A cada simulação  (500 lançamentos e anotando o total de 1) obtemos um resultado diferente.

> Se repetirmos as simulação 1000 vezes, temos uma idéia da distribuição de frequências da proporção de 1 em 500 lançamentos.

<center>
```{r, echo=FALSE, fig.height=3.5,message=FALSE,warning=FALSE}


B <- 1000
lancamentos <- 500

 prop1 <- matrix(NA, ncol=1, nrow=B)
 for (i in 1:B){
     x <- sample(c(0,1),size=lancamentos,replace=TRUE)
     prop1[i] <- mean(x)
 }


prop <- data.frame(prop1 = prop1)

ggplot(prop, aes(x=prop1)) + 
    geom_histogram(bins=11, fill=mycol[1], col="black", alpha=0.8) + 
    geom_vline(xintercept = 0.5, col="red", linetype="dashed") + 
    xlab("Proporção Acumulada de 1 em 500 lançamentos") + 
    ylab("Frequência") + eixos


```
</center>

Média: `r round(mean(prop1), 3)`. Mediana: `r round(median(prop1), 3)`. Desvio-padrão: `r round(sd(prop1),3)`.



## Mais sobre o R e RStudio

Online (sem instalar): [R-fiddle](http://www.r-fiddle.org/#/)


Informações e tutoriais:

[https://me111-unicamp.github.io/aulas/](https://me111-unicamp.github.io/aulas/)

Livro de estatística básica usando R: [http://moderndive.com/index.html](http://moderndive.com/index.html)


##

Slides produzidos por:

* Samara Kiihl

