---
title: ME414 - Estatística para Experimentalistas
subtitle: Atividade em Classe 3
output:
  ioslides_presentation:
    widescreen: yes
logo: ../logo-imecc.png
---

# Lei dos grandes números

## Coleta de dados

Vocês irão trabalhar em duplas:

* Um colega irá lançar a moeda de 1 real.

* O outro colega irá anotar 1 se sair a face indicando 1 da moeda e 0 caso contrário. 

* Repitam 50 vezes.

* Transfiram o resultado para a lousa.


## Coleta de dados

Na lousa:

* Coluna 1: Total de lançamentos

* Coluna 2: Total de faces 1

* Coluna 3: Total acumulado de lançamentos

* Coluna 4: Total acumulado de faces 1

* Coluna 5: Proporção de faces 1



## Análise descritiva

Gráfico:

Eixo x: total acumulado de lançamentos

Eixo y: proporção de faces 1

## Dados coletados - 16/08/2017 - ME414E



## Simulação computacional 

```{r,echo=TRUE}
grupos = 50
repeticoes = 50
dados <- matrix(0,ncol=2,nrow=grupos) # numero de lancamentos, total de 1 em cada grupo
for (i in 1:grupos)
{
  tmp <- sample(x=c(0,1),size=repeticoes,replace=TRUE)
  total1 <- sum(tmp)
  dados[i,] <- c(repeticoes,total1)
}

resultados <- data.frame(Col1 = repeticoes, Col2= dados[,2], 
                         Col3= cumsum(dados[,1]),Col4=cumsum(dados[,2]))
resultados$Col5=resultados$Col4/resultados$Col3
```

## Simulação computacional

```{r,echo=TRUE,fig.align='center',fig.height=4}
plot(y=resultados$Col5,x=resultados$Col3,type="l",xlab="Total de lançamentos", 
     ylab="Proporção de face 1",ylim=c(0,1))
abline(h=0.50,col="red")
```



## Mais sobre o R e RStudio

Online (sem instalar): [R-fiddle](http://www.r-fiddle.org/#/)


Informações e tutoriais:

[https://me111-unicamp.github.io/aulas/](https://me111-unicamp.github.io/aulas/)

Livro de estatística básica usando R: [http://moderndive.com/index.html](http://moderndive.com/index.html)


##

Slides produzidos por:

* Samara Kiihl

