---
title: "Exercício 8 - Quão molhada é a Terra?"
output: html_document
---

Será que podemos usar uma amostra aleatória de pontos ao redor da Terra para estimar a proporção da superfície que está sob a água?

Para obter uma amostra aleatória de pontos ao redor da Terra, usaremos o site http://www.geomidpoint.com/random/

Selecione as seguinte opções:

* Circular Region
* Select the whole earth
* No. of points: coloque 20
* Latitude: deixe como está
* Longitude: deixe como está
* Max distance: deixe como está

Clique em **Get random point(s)** e depois em **See it on map**.

Salve o link da página do mapa gerado.

Use o zoom quando necessário para avaliar se cada ponto amostrado está na água ou não. Cuidado para não considerar um ponto duas vezes.

Dentre os 20 pontos amostrados, quantos estavam na água? Ignore o ponto azul, ele apenas indica o ponto central.

Repita novamente (não esqueça de clicar em **reset**), mas agora considerando 50 pontos. Salve o link da página do mapa gerado.

Dentre os 50 pontos amostrados, quantos estavam na água? Ignore o ponto azul, ele apenas indica o ponto central.

Submeta seus resultados pelo formulário:

http://goo.gl/forms/lIVxdcUC5a


O comando a seguir importa para o R a planilha com os dados de todos os alunos.

```{r,echo=TRUE,message=FALSE,warning=FALSE}
library(downloader)
download("https://docs.google.com/spreadsheets/d/1pzV6maBCXYOqh1fEOnVIkcB6DN2YvQIBKf8JbEJyP2U/export?format=csv","TerraMolhada.csv")
dadosClasse <- read.csv("TerraMolhada.csv")
colnames(dadosClasse) <- c("hora","ra","Agua20","Agua50","Link20","Link50")
```

Considerando apenas as respostas referentes aos mapas com 20 pontos gerados, apresente um histograma e um boxplot da proporção de pontos que caíram na água.

```{r,echo=FALSE}
# comando para histograma
# comando para boxplot
```


Considerando apenas as respostas referentes aos mapas com 50 pontos gerados, apresente um histograma e um boxplot da proporção de pontos que caíram na água.

```{r,echo=FALSE}
# comando para histograma
# comando para boxplot
```

Compare as duas distribuições e apresente uma discussão tendo como foco decidir se é melhor utilizar amostra de tamanho 20 ou 50. Lembre-se de calcular médias, medianas, quartis, variâncias para fazer uma comparação quantitativa. Dica: para facilitar a comparação visual entre os dois histogramas, utilize a opção `xlim`; já entre os dois boxplots, utilize a opção `ylim`. 











