---
title: "TRABALHO FINAL"
subtitle: Heroes_information
output:
  pdf_document: default
  html_document:
    df_print: paged
---

##Introdução:

###Banco De Dados:

O pacote "heroes_information.csv" traz informações sobre 734 personagens de histórias em quadrinhos. Neste data frame, temos as variáveis: nome, gênero, cor dos olhos, raça, cor do cabelo, peso, editora, cor da pele, "alinhamento" (caráter) e altura. 
Link para obtenção do banco de dados: https://www.kaggle.com/claudiodavi/superhero-set/data#heroes_information.csv

```{r message=FALSE, warning=FALSE, echo = FALSE}
library(readr)
library(dplyr)
library(ggplot2)
herois <- read.csv("https://docs.google.com/uc?export=download&id=1xXZnL5vBDLOegW3QxcBOkYVoPmuaOWrC")
```

###Pergunta de Interesse:

A partir deste banco dados:

* Vamos relacionar o peso e a altura dos personagens para obter a informação a respeito do IMC de cada um. O IMC é uma relação que delimita se uma pessoa está saudavel ou não com relação ao peso. Temos os níveis: "muito abaixo do peso", "abaixo do peso", "peso normal", "acima do peso", "obesidade I", "obesidade II (severa)" e "obesidade III (mórbida)". Aplicaremos a fórmula do imc com o intuito de ver como medidas de personagens fictícias se comportam nesse indíce real.

* Nas editoras Marvel Comics e DC Comics, qual o tipo de personagem predominante em relação ao gênero e ao alinhamento?

##IMC:

###Summary

Abaixo temos a média, mediana, mínimo, máximo e quartis dos IMC's dos personagens

```{r message=FALSE, warning=FALSE, echo = FALSE}
herois_2 <- 
  herois%>%
  filter(Height >= 0) %>%
  filter(Weight >= 0)
  
imc <- round(((herois_2$Weight)/(herois_2$Height/100)^2), digits = 2)
herois_2 <- cbind(herois_2, imc)

herois_2 <- 
  herois_2 %>%
    arrange(imc)

#Media, Mediana, Quartis:
summary(imc)
```

###Gráfico de pontos:

Abaixo temos três gráficos de pontos em que cada ponto representa um personagem e estão distribuidos de acordo com o seu IMC (eixo y). 

A diferença entre os três gráficos é que o primeiro inclui todo o intervalo de y ([0.08, 2510.0]) provocando uma dificuldade na análise do gráfico pois inclui os "outliers". 

O segundo gráfico seleciona o intervalo [10, 100] de y, excluindo os "outliers" muito baixos e muito altos. Mas ainda assim não é um gráfico muito adequado para classificarmos de acordo com o IMC, pois este é um cálculo que obtem valores entre 10 e 60 aproximadamente. 
O terceiro gráfico delimita o y neste intervalo, facilitando na classificação.

```{r message=FALSE, warning=FALSE, echo = FALSE}


ggplot(herois_2, aes(x = X, y = imc, color = Gender)) + 
  geom_point() + 
  scale_color_manual(values = c("yellow", "magenta", "royalblue1")) +
  labs(title = "IMC de todos", x = "Personagens", y = "IMC")

ggplot(herois_2, aes(x = X, y = imc, color = Gender)) + 
  geom_point() + 
  ylim(10, 100) +
  scale_color_manual(values = c("yellow", "magenta", "royalblue1")) +
  labs(title = "IMC sem outliers", x = "Personagens", y = "IMC")

ggplot(herois_2, aes(x = X, y = imc, color = Gender)) + 
  geom_point() + 
  ylim(10, 60) + 
  geom_hline(yintercept = 17) +
  geom_hline(yintercept = 18.5) +
  geom_hline(yintercept = 25) +
  geom_hline(yintercept = 30) +
  geom_hline(yintercept = 35) +
  geom_hline(yintercept = 40) +
  scale_color_manual(values = c("yellow", "magenta", "royalblue1")) +
  labs(title = "Faixa de IMC", x = "Personagens", y = "IMC")
```

Podemos concluir a partir do terceiro gráfico que a maioria dos personagens têm peso e altura semelhantes às medidas humanas, e além disso, estão nas classificação "Peso normal" (18.5 < IMC < 20) ou "Acima do peso" (25 < IMC < 30).

Outra coisa que podemos notar com o gráfico é que a faixa do peso normal tem bastante personagens mulheres, e que a faixa do acima do peso é predominantemente composta por homens.

###Gráficos de pizza:

Além disso, calculamos como estão dividias as duas faixas de peso com maior número de personagens. Concluímos que a faixa de peso normal é formada majoritariamente por personaegens mulheres. E que a faixa do acima do peso tem predomínio de personagens masculinos. Fizemos dois gráficos de pizza que mostram essa conclusão.  

```{r message=FALSE, warning=FALSE, echo = FALSE, out.width = '50%'}
peso_normal <-
  herois_2 %>%
    filter((imc > 18.5) & (imc < 20)) %>%
    filter(Gender != "-")

acima_do_peso <- 
  herois_2 %>% 
    filter((imc > 25) & (imc < 30)) %>%
    filter(Gender != "-")

pie(summary(peso_normal$Gender), col = c("royalblue1", "magenta"))

pie(summary(acima_do_peso$Gender), col = c("royalblue1", "magenta"))

```

##Gráfico de Percentil:

O gráfico a seguir mostra os IMC's separados por gênero, nele notamos que os IMC's dos homens é maior que os das mulheres.

```{r message=FALSE, warning=FALSE, echo = FALSE}
d = data.frame(p = seq(0,1,.01), valF = sapply(seq(0,1,.01), function (x) {herois_2 %>% filter(Gender == "Female", imc < 200) %>% summarise(perc  = quantile(imc, x))}) %>% unlist(), valM = sapply(seq(0,1,.01), function (x) {herois_2 %>% filter(Gender == "Male", imc < 200) %>% summarise(perc  = quantile(imc, x))}) %>% unlist())

ggplot(d, aes(x = p)) + 
  geom_point(aes(y = valM, col = "Masculino")) + 
  geom_line(aes(y = valM, col = "Masculino")) + 
  geom_point(aes(y = valF, col = "Feminino")) + 
  geom_line(aes(y = valF, col = "Feminino")) + 
  labs(title = "IMC por Gênero", x = "Percentil", y = "IMC", col = "Gênero") +
  theme(legend.position = "bottom")

```

## Personagem Predominante

Análise da quantidade de personagens por gênero e por alinhamento nas editoras DC Comics e Marvel Comics:

```{r message=FALSE, warning=FALSE, echo = FALSE}
herois_3 <-
  herois %>%
   filter((Publisher == "DC Comics") | (Publisher == "Marvel Comics")) %>%
   filter((Gender == "Male") | (Gender == "Female")) %>%
   filter((Alignment == "good") | (Alignment == "bad") | (Alignment == "neutral"))

ggplot(herois_3, aes(x = Publisher, fill = Gender))+
  geom_bar(position="fill") +
  labs(title = "Editora VS Gênero - Proporção", x = "Editora", fill = "Gênero") +
  scale_fill_manual(values = c("cadetblue", "firebrick")) +
  theme(legend.position = "bottom", axis.title.y = element_blank())

```

Este primeiro gráfico mostra a proporção dos gêneros em cada editora, nela percebemos proporções semelhantes entre homens e mulheres quando comparadas entre as duas editoras.

```{r message=FALSE, warning=FALSE, echo = FALSE}
ggplot(herois_3, aes(x = Publisher, fill = Gender))+
  geom_bar(position="dodge") +
  labs(title = "Editora VS Gênero - Quantidade", x = "Editora", fill = "Gênero", y = "Quantidade") +
  scale_fill_manual(values = c("cadetblue", "firebrick")) +
  theme(legend.position = "bottom", axis.title.y = element_blank())

```

No segundo gráfico vemos que no banco de dados com o qual estamos trabalhando, há mais personagens da Marvel Comics do que personagens da DC Comics, também vemos que há bem mais homens do que mulheres.

```{r message=FALSE, warning=FALSE, echo = FALSE}
ggplot(herois_3, aes(x = Publisher, fill = Alignment))+
  geom_bar(position = "dodge") +
  labs(title = "Editora VS Alinhamento", x = "Editora", fill = "Alinhamento") +
  scale_fill_manual(values = c("darkorange2", "royalblue3","seagreen4")) +
  theme(axis.title.y = element_blank()) 
```

Já o terceiro gráfico mostra o alinhamento dos personagens em cada editora, em ambos os casos a quantidade de personagens bons é maior, a quantidade de personagens maus é menos que metade da quantidade de personagens bons, e a quantidade de personagens neutros é a menor.

## Considerações Finais

A partir de um banco de dados que contém informações de personagens de histórias de quadrinhos, tais como peso, altura, raça, cor do cabelo, cor da pele, gênero; aplicamos a fórmula do IMC (indíce de massa corporea) a fim de ver o seu comportamento em medidas fictícias. Feitas as análises, vimos que na maioria dos personagens o imc esta dentro de faixas reais.Também notamos que o IMC's dos personagens do gênero masculino é maior que os IMC's das personagens femininas.

Depois analisamos a quantidade de personagens por gênero e por alinhamento nas editoras Marvel Comics e DC Comics, e concluimos que em ambas as editoras os comportamentos são bem parecidos, em ambas são predominantes personagens masculinos e bons.

